臺灣高等法院高雄分院刑事判決　　　 100年度上易字第1185號
上　訴　人　臺灣高雄地方法院檢察署檢察官
被　　　告　陳大源
上列上訴人因被告竊盜等案件，不服臺灣高雄地方法院100 年度
易字第1295號中華民國100 年10月14日第一審判決（起訴案號：
臺灣高雄地方法院檢察署100 年度偵字第574 號），提起上訴，
本院判決如下：
    主  文
上訴駁回。
    事  實
一、陳大源前因持鐵鋸至他人工地竊取鋼筋而涉犯竊盜罪嫌，於
    民國（下同）99年11月30日，甫經臺灣高雄地方法院檢察署
    檢察官以99年度速偵字第496 號作成緩起訴處分，期間1 年
    。詎仍不知悔改，於前開處分尚未確定、緩起訴期間猶未開
    始之際，又起意圖為自己不法所有之竊盜犯意，於99年12月
    15日上午8 時許，在高雄市新興區○○○路、中正四路路口
    東北側路旁人行道上，持其所有而客觀上足以對人之生命、
    身體、安全構成威脅，具有危險性，可作為兇器使用之手弓
    鋸（起訴書記載為鐵鋸）1 把，著手將高偉營造有限公司（
    下稱高偉公司）設在該處地面，價值約新臺幣（下同）7,00
    0 元之金屬製車阻器鋸斷而予竊取之行為時，為巡邏警員當
    場查獲逮捕而不遂，並扣得其所有之上開手弓鋸1 把（含其
    上安裝之鋸片1 片）。
二、案經高雄市政府警察局新興分局報告臺灣高雄地方法院檢察
    署檢察官偵查起訴。
    理  由
一、證據能力部分：
    按被告以外之人（包括證人、鑑定人、告訴人、被害人及共
    同被告等）於審判外之陳述雖不符刑事訴訟法第159 條之1
    至之4 等四條之規定，而經當事人於審判程序同意作為證據
    ，法院審酌該言詞陳述或書面陳述作成時之情況，認為適當
    者，亦得為證據；當事人、代理人或辯護人於法院調查證據
    時，知有刑事訴訟法第159 條第1 項不得為證據之情形，而
    未於言詞辯論終結前聲明異議者，視為有前項之同意，同法
    第159 條之5 定有明文。本判決所引用具有傳聞證據性質之
    證據資料，檢察官均同意作為證據，被告則對於證據能力表
    示無意見（見本院卷第21頁），本院審酌各該證據作成之情
    況，並無違法取得情事，又無證明力明顯過低等情形，以得
    供做法院判斷事實之依據為適當，認為均有證據能力，得為
    證據。
二、訊據上訴人即被告陳大源對其前揭時地，著手持手弓鋸將設
    置在上址人行道地面上車阻器鋸斷之際，為巡邏警員當場查
    獲等情均自白不諱，然矢口否認有上開竊盜未遂犯行，辯稱
    ：伊是看見該車阻器被撞傾斜約45度，擔心傷及行人，乃欲
    將車阻修理扶正而已，並非竊盜；並提出戳蓋高雄市三民區
    港西里辦公處印，內容記載略以「高雄火車站郵局旁人行步
    道由陳大源先生義務鋪修完成，特此感謝」等語之證明書1
    紙，證明其之前即有同樣作為云云。經查，上開現場人行道
    地面所設金屬製車阻器為高偉公司所有，於前揭時地為被告
    陳大源以扣案手弓鋸1 把進行切割時，為警當場發現等情，
    除據被告自承在卷，並經證人即高偉公司之代理人黃國雄於
    警詢中證述屬實，復有扣案手弓鋸（含鋸片）1 把、贓物認
    領保管單1 份，及現場與工具採證照片4 幀附卷可稽。而依
    被告所辯，其前揭時地係因騎車自住處前往位在哈瑪星之工
    作地點途中，於行經現場時，苟發現上開位在人行道上之車
    阻器傾斜嚴重等情事，依常情原可藉電話通報維護廠商，或
    市政府大力推廣之服務專線即可處理，乃其竟捨此而不為，
    而置原本欲前往工作之行程於不顧，並將隨行帶同之犬隻棄
    留現場後，專程步行前往位在數條街道以外之前金市場購買
    手工鋸而自行為之，猶與社會常情有違，且其在原審審理時
    自承係以擔任電焊工人為業，對於所辯當時見到上開車阻器
    之受損情形，亦表示為兩支主要結構金屬管嚴重彎折致無法
    僅憑人力扳正云云，依此情形，必以燒焊塑形、甚至切割後
    重行焊接之工法方能修復，自為被告所不得諉為不知，乃其
    除以扣案手弓鋸外，既未準備任何焊燒器材，其有竊取上開
    車阻器而以手弓鋸著手切割之事實甚明。而上開車阻器係以
    大塊金屬製造，時價約7,000 元，頗具市場回收交易價值，
    被告為竊取而專程耗資購買手弓鋸以為竊盜工具，足見其有
    不法所有之意圖。至其所提里辦公室出具之證明書，與本案
    無關，被告難執為有利之證據。綜上所述，被告所辯係卸責
    之詞，不足採信，其犯行堪以認定。
    綜上所述，本件被告犯罪事證已臻明確，應依法論科。
三、論罪科刑：
(一)、本件被告行為後，刑法第321 條第1 項規定業於100 年1 月
    26日修正公布，並依刑法施行法第10條第2 項規定，自公布
    日施行。按行為後法律有變更者，適用行為時之法律，但行
    為後之法律有利於行為人者，適用最有利於行為人之法律，
    刑法第2 條第1 項定有明文。查修正前刑法第321 條第1 項
    規定：「犯竊盜罪而有左列情形之一者，處6 月以上、5 年
    以下有期徒刑：一於夜間侵入住宅或有人居住之建築物、船
    艦或隱匿其內而犯之者。二毀越門扇、牆垣或其他安全設備
    而犯之者。三攜帶兇器而犯之者。四結夥三人以上而犯之者
    。五乘火災、水災或其他災害之際而犯之者。六、在車站或
    埠頭而犯之者」；而修正後刑法第321 條第1 項則規定：「
    犯竊盜罪而有下列情形之一者，處6 月以上、5 年以下有期
    徒刑，得併科新臺幣10萬元以下罰金：一侵入住宅或有人居
    住之建築物、船艦或隱匿其內而犯之者。二毀越門扇、牆垣
    或其他安全設備而犯之者。三攜帶兇器而犯之者。四結夥三
    人以上而犯之者。五乘火災、水災或其他災害之際而犯之者
    。六在車站、埠頭、航空站或其他供水、陸、空公眾運輸之
    舟、車、航空機內而犯之者」，經比較新舊法結果，新法除
    刪除原第1 款「於夜間」之要件，並就第6 款增加「航空站
    、其他供水、陸、空公眾運輸之舟、車、航空機內」之要件
    ，其法定刑部分並增加「得併科10萬元以下罰金」之規定，
    是修正後刑法第321 條第1 項之規定並未較有利於行為人，
    自應適用修正前刑法第321 條第1 項之規定。
(二)、按刑法第321 條第1 項第3 款之攜帶兇器竊盜罪，係以行為
    人攜帶兇器竊盜為其加重條件，此所謂兇器，其種類並無限
    制，凡客觀上足對人之生命、身體、安全構成威脅，具有危
    險性之兇器均屬之，且祇須行竊時攜帶此種具有危險性之兇
    器為已足，並不以攜帶之初有行兇之意圖為必要（最高法院
    79年臺上字第5253號判例意旨參照）。扣案之工具，經原審
    當庭勘驗結果，除外觀觀察即為一般市售手弓鋸外，經量測
    其全長含柄為49公分，寬11 .5 公分，以螺栓鎖定鋸片，勘
    驗時鎖定之鋸片長31公分，鋸齒銳利，狀況幾近全新，全鋸
    均為金屬製造，材質堅硬厚實，設有把手，易於握持運使等
    情，有勘驗筆錄在卷可按，客觀上足以對人之生命、身體、
    安全構成威脅，具有危險性，為刑法第321 條第1 項第3 款
    所規定之兇器。核被告所為，係犯修正前刑法第321 條第2
    項、第1 項第3 款之攜帶兇器加重竊盜罪未遂。被告著手於
    竊盜犯行之際，因為警查獲而不遂，應成立未遂犯，依刑法
    第25條第2 項規定減輕其刑。
四、原審以被告攜帶兇器竊盜未遂之犯行，罪證明確，適用刑法
    第2 條第1 項前段、第25條第2 項、第41條第1 項、第38條
    第1 項第2 款、修正前刑法第321 條第2 項、第1 項第3 款
    之規定，審酌被告之品行、智識能力、犯罪動機、手段、所
    生危害，國中肄業教育程度、其為從事焊工為業之人，前因
    持鐵鋸至他人工地竊取鋼筋而涉犯竊盜罪嫌，甫於99年11月
    30日經臺灣高雄地方法院檢察署檢察官以99年度速偵字第49
    6 號作成緩起訴處分，期間1 年，嗣於100 年1 月5 日方告
    確定，其於前案經緩起訴處分後，竟不知悔改，不數日內即
    再犯本罪，並考量其為貪圖小利而犯罪竊取他人財物之動機
    ，於日間在人車往來頻繁之市區路○○○○道下手竊盜之情
    狀，選擇竊取之標的為道路養護承包商設置在人行道上，用
    以維護人車秩序及安全之景觀造形車阻器，犯罪所攜帶之工
    具，對於人體生命、身體及安全隱存之危險性，及其犯罪後
    之態度等一切情狀，量處有期徒刑4 月，並諭知如易科罰金
    以新臺幣1 千元折算1 日。並以：扣案手弓鋸1 把含其上安
    裝之鋸片1 片，為被告所有供犯罪所用之物，應依刑法第38
    條第1 項第2 款規定宣告沒收。原審認事用法核無違誤，量
    刑亦稱妥適。
五、檢察官上訴意旨以被告持客觀上足以供兇器使用之鐵鋸1 支
    ，將高偉公司所有設置於該處人行道上之車阻鋸斷部分，被
    告除涉犯攜帶兇器加重竊盜未遂外，並涉犯同法第354 條之
    毀損罪。原判決就被告所犯上述毀損罪嫌部分，是否成立犯
    罪？未於理由加以說明，亦未敘明不於主文另行為無罪諭知
    之理由，原判決自有已受請求之事項未予判決之違背法令。
    而高偉公司之代理人黃國雄於警詢時，經詢以：你是否代表
    高偉公司對陳大源提出告訴？答稱：「請警方依法移送法辦
    ，並對陳大源要求損害賠償」等語，其是否已表示告訴之意
    思，原判決未予置論，亦有可議。又本件被告行為後，刑法
    第321 條第1 項規定業於100 年1 月26日修正公布，依刑法
    施行法第10條第2 項規定，自公布日施行，原判決認自同年
    月28日施行，其所持見解，尚有未合等語。惟，按刑法第35
    4 條之毀損罪，依同法第357 條規定，須告訴乃論。高偉公
    司雖出具委託書委託其員工黃國雄至警察局處理，但並未授
    權黃國雄對被告陳大源提出告訴，有卷附之委託書可查（見
    警卷第13頁），是黃國雄於警詢表示「請警方依法移送法辦
    」，難認高偉公司對被告涉犯毀損罪嫌部分已依法提起告訴
    ，則原審就此部分未予審判，並無不合。至刑法第321 條第
    1 項規定業於100 年1 月26日修正公布，依刑法施行法第10
    條第2 項規定，自公布日施行，原判決認自同年月28日施行
    ，固有未洽，惟此並不影響判決結果，予以更正即可，尚無
    庸撤銷原判決。綜上所述，檢察官之上訴為無理由，應予駁
    回。
據上論斷，應依刑事訴訟法第368條，判決如主文。
本案經檢察官王登榮到庭執行職務。
中    華    民    國  100     年    12    月    30    日
                  刑事第十庭    審判長法  官  陳中和
                                      法  官  蔡國卿
                                      法  官  邱永貴
以上正本證明與原本無異。
不得上訴。
中    華    民    國  100     年    12    月    30    日
                                      書記官  盧雅婷
附錄本判決論罪科刑法條：
修正前刑法第321條
犯竊盜罪而有左列情形之一者，處六月以上、五年以下有期徒刑
：
一、於夜間侵入住宅或有人居住之建築物、船艦或隱匿其內而犯
    之者。
二、毀越門扇、牆垣或其他安全設備而犯之者。
三、攜帶兇器而犯之者。
四、結夥三人以上而犯之者。
五、乘火災、水災或其他災害之際而犯之者。
六、在車站或埠頭而犯之者。
前項之未遂犯罰之。